【裁判字號】    98,上易,53
【裁判日期】    980729
【裁判案由】    給付違約金
【裁判全文】
臺灣高等法院民事判決                  98年度上易字第53號
上  訴  人  知勉工業股份有限公司
                        室
法定代理人  甲○○
訴訟代理人  胡文英律師
被上訴人    台灣固網股份有限公司
法定代理人  丙○○
訴訟代理人  曾惠仙律師
            李佳真律師
上列當事人間給付違約金事件，上訴人對於中華民國97年12月3
日臺灣臺北地方法院96年度訴字第4433號第一審判決提起上訴，
本院於98年7月1日言詞辯論終結，判決如下：
    主  文
原判決廢棄。
被上訴人在第一審之訴及假執行之聲請均駁回。
第一、二審訴訟費用由被上訴人負擔。
    事實及理由
一、被上訴人主張：上訴人前於民國92年11月間向被上訴人聲請
    國際IP虛擬專用網路，並簽立設備租賃協議書及國際IP虛擬
    專用網路申請異動書（下稱第一次國際網路申請異動書），
    嗣於94年8月16日向被上訴人申請轉換國外端配合業者，兩
    造於同日簽立國際IP虛擬專用網路申請異動書（下稱第二次
    國際網路申請異動書）及國際虛擬專用網路業務報價單（下
    稱業務報價單），依上開業務報價單第5條約定，上訴人同
    意自服務異動建置完成之翌日起租用上開電信服務二年，若
    提前終止契約，應依上開業務報價單第11條約定給付按剩餘
    期間月租金計算之違約金。被上訴人已於94年9月20日將上
    開服務異動建置完成，上訴人亦依約租用該電信服務並按月
    支付月租金新台幣（下同）5萬5000元。詎上訴人於95年7月
    13日向被上訴人辦理退租，爰依上開業務報價單第5條及第
    11條約定，請求上訴人給付按剩餘合約期間月租費計算之違
    約金計78萬2833元（每月租金55,000×剩餘合約期間14個月
    又7日=782833）及自95年8月24日起至清償日止按週年息5%
    計算之法定遲延利息。原審為被上訴人全部勝訴之判決，其
    於本院答辯聲明：上訴駁回。
二、上訴人則以：被上訴人於租賃關係期間，並未能提供符合契
    約約定使用狀態之網路通訊品質，上訴人乃終止系爭租約。
    而上訴人於終止系爭契約後，另向訴外人是方電訊股份有限
    公司租用網路通訊，月租費仍為5萬5000元，即是因其服務
    品質良好，絕非為減省租金。至退租異動書上所載「公司縮
    編」並非上訴人所勾選，且上訴人公司並無縮編情事，足徵
    該勾選記載不實等語，資為抗辯。其上訴聲明：(1)原判決廢
    棄。(2)被上訴人在第一審之訴及假執行之聲請均駁回。
三、查上訴人於92年11月間向被上訴人申請租用國際IP虛擬專用
    網路，為配合使用該網路，兩造於92年11月27日簽立設備租
    賃協議書，並於92年12月11日簽立國際IP虛擬專用網路服務
    協議書，雙方約定每月月租費為5萬5000元。嗣因傳輸不穩
    定，兩造同意轉換國外端配合業者及變更技術聯絡人，上訴
    人乃於94年8月16日與被上訴人另行填具國際IP虛擬專用網
    路申請／異動書及業務報價單，每月月租費仍為5萬5000元
    。該業務報價單第5條前段並約定：「本報價單之租用期間
    自客戶租用國際IP虛擬專用網路中任兩點建置完成之起算，
    為期二年。」第11條第1項約定：「客戶若於本報價單租用
    期間屆滿前終止本業務，應於終止租用日30日前以書面向台
    灣固網提出申請，並應付清下列費用，否則視為終止不生效
    力，客戶應繼續履約：(1)依本報單費率繳納自終止租用日起
    至租用期滿日止之市○○○○路／國際IP-VPN月租費。(2)補
    繳國內數據電路接線費免繳或扣繳國內數據電路月租費之金
    額。」上訴人於95年5月22日提出退租異動書，其上原記載
    「申請日期95年5月22日、預定退租日期95年6月10日」，惟
    被上訴人公司回覆退租生效日應為95年6月22日。又上訴人
    之月租費繳納方式係由上訴人設於第一商業銀行基隆分行帳
    戶自動扣繳，而系爭租用契約之月租費已扣繳至95年7月13
    日。上開各情為兩造所不爭執（見原審卷第137、146頁、本
    院卷第11頁），並有設備租賃協議書、業務報價單、國際IP
    虛擬專用網路申請／異動書、電子郵件、退租異動書可稽（
    見原審卷第33至39、41、42、55頁）。
四、被上訴人主張上訴人提前終止系爭網路租用契約，應依前開
    業務報價單第11條第1項第1款約定給付按95年7月14日起至
    96年9月20日（原約定期滿日）月租費計算之違約金78萬
    2833元。上訴人就終止契約乙情固無爭執，惟辯稱伊係因被
    上訴人無法依債之本旨提供穩定之網路通話品質，始依法終
    止契約，自無違約可言。經查：
(一)按按契約除當事人為合致之意思表示外，須經債務人繼續之履
  行始能實現者，屬繼續性供給契約，而該契約倘於中途發生當
  事人給付遲延或給付不能時，民法雖無明文得為終止契約之規
  定，但為使過去之給付保持效力，避免法律關係趨於複雜，應
  類推適用民法第254條至第256條之規定，許其終止將來之契約
  關係，依同法第263條準用第258條規定，向他方當事人以意思
  表示為之。最高法院89年度台上字第1904號裁判見解亦同，可
  資參照。
(二)證人即上訴人會計兼董事長特助乙○○於本院證稱：上訴人公
  司裝設系爭網路後，如果要跟大陸工廠聯絡，原則上只需按一
  個碼就可接通。但94年8月16日更換線路後，我們按那個碼，
  還是常常發生不通的情形，大約一星期會有一次無法通話。上
  訴人公司是由我負責與被上訴人業務聯絡，被上訴人業務部人
  員叫我跟他們的工程部門聯絡，有時我們早上報修，他們下午
  才回報修好。因我們業務需與大陸經常聯絡，所以業務常常跟
  我抱怨，說他們得另外撥國際電話與大陸聯絡。發生通訊不良
  情形在95年5月前2、3個月最為嚴重，一個星期平均有2、3天
  無法通訊，後來我們公司業務人員一直反應是否可換一家通訊
  公司，否則業務沒有辦法處理，我多次向被上訴人公司邱副理
  聯絡告知通訊不良情形，但未有改善，所以95年5月18日伊打
  電話向邱副理表示因通訊不良，伊公司一直沒有辦法順暢地跟
  大陸工廠聯絡，故要退租，並詢問相關手續。邱副理傳真退租
  異動書給伊，伊在95年5月22日填寫退租異動書之申請日期、
  預定退租日期、上訴人公司統一編號，並蓋用上訴人公司大、
  小章後掛號寄給被上訴人等語（見本院卷第87、101頁）。足
  證系爭網路通訊品質確屬不良，被上訴人顯未依債之本旨履行
  債務，揆諸前揭說明，上訴人自得據此終止系爭網路租用契約
  。
(三)被上訴人雖稱依退租異動書記載，上訴人係因公司縮編而終止
  系爭租約。惟上訴人堅決否認曾為該項記載及有縮編情事。查
  被上訴人所提退租異動書（見原審卷第42頁）就退租原因固勾
  選D客戶因素之「D05公司縮編」，惟其上所載預定退租日期95
  年6月22日之「22」有明顯塗改痕跡，業經本院當庭勘驗無訛
  （見本院卷第88頁）。而上訴人提出其所留存之退租異動書影
  本，其上定退租日期為95年6月10日，無塗改痕跡，就退租原
  因則未有任何勾選（見原審卷第55頁）。被上訴人復自承其所
  交付之退租異動書上原載預定退租日期確為95年6月10日（見
  原審卷第137頁），證人乙○○亦證稱其填寫之預定退租日期
  為95年6月10日，伊並未勾選任何退租原因等語（見本院卷第
  87頁）。且觀諸上訴人94、95年財政部臺灣省北區國稅局各類
  所得扣繳憑單申報書所載個人薪資份數均為29份（見本院卷76
  、77頁），顯見其僱用員工人數並無短少，足證上訴人所辯其
  公司無縮編情事，被上訴人所提退租異動書之退租原因「公司
  縮編」非其勾選乙節，應堪信實。參以上訴人終止系爭契約後
  ，另改向訴外人是方電訊股份有限公司租用類似網路設備及服
  務，每月費用仍為5萬5000元，有統一發票可佐（見本院卷第
  45、46頁），其月租費支出亦無任何減省，益徵上訴人辯稱其
  係因被上訴人無法提供穩定之通訊品質始終止契約乙情非虛。
(四)查系爭業務報價單第11條第1項固約定：「客戶若於本報價單
  租用期間屆滿前終止本業務，應於終止租用日30日前以書面向
  台灣固網提出申請，並應付清下列費用，否則視為終止不生效
  力，客戶應繼續履約：(1)依本報單費率繳納自終止租用日起至
  租用期滿日止之市○○○○路／國際IP-VPN月租費。(2)補繳國
  內數據電路接線費免繳或扣繳國內數據電路月租費之金額。」
  （見原審卷第39頁），惟此應係被上訴人已依債之本旨提供約
  定之網路設備及通訊品質，客戶於約定期限屆滿前違約提前終
  止契約，始足當之；非謂被上訴人未依債之本旨履行，猶得向
  客戶索取相當於月租費之違約金，否則顯非事理之平。承前述
  ，上訴人係因被上訴人未能提供穩定之通訊品質始終止系爭契
  約，乃合法行使權利，自無系爭業務報價單第11條第1項之適
  用。
五、從而，被上訴人依業務報價單第11條第1項約定，請求上訴
    人給付違約金78萬2833元及自95年8月25日起至清償日止按
    年息5%計算之利息，洵屬無據，不應准許。其假執行之聲請
    亦失所附麗，應併予駁回。原審判命上訴人如數給付，並為
    假執行之宣告，自有未洽。上訴意旨指摘原判決不當，求予
    廢棄改判，為有理由，爰予廢棄改判如主文第2項所示。
六、據上論結，本件上訴為有理由，依民事訴訟法第450條、第
    78條，判決如主文。
中    華    民    國    98    年    7     月    29    日
                  民事第一庭
                      審判長 法  官 張耀彩
                             法  官 林金吾
                             法  官 盧彥如
正本係照原本作成。
不得上訴。
中    華    民    國    98    年    7     月    30    日
                             書記官 鄭兆璋


司法院資訊處製作；財團法人民間司法改革基金會備份。
